【裁判字號】    90,上易,1821
【裁判日期】    901206
【裁判案由】    違反著作權法
【裁判全文】
臺灣高等法院高雄分院刑事判決                    九十年度上易字第一八二一號
    上訴人  丙○○
    即被告
右上訴人因違反著作權法案件，不服臺灣屏東甲方法院八十九年度易字第八七號中華
民國九十年六月六日第一審判決（起訴案號：臺灣屏東甲方法院檢察署八十八年度偵
字第四一一三號），提起上訴，本院判決如左：
      主  文
原判決撤銷。
本件免訴。
    理  由
一、公訴意旨略以：被告丙○○明知其向點將家企業股份有限公司（下稱「點將家公
    司」）所購買之電腦伴唱機一台僅能供家庭使用，竟與蔡坤生（已判決確定）基
    於共同之概括犯意聯絡，自民國八十八年五月間起，在屏東縣東港鎮○○路廿五
    之二七四號蔡坤生所經營之「全日興海產店」內擺設上述伴唱機，並在未徵得著
    作權人乙○○○○份有限公司（下稱「美華公司」）授權公開演出之情形下，將
    該電腦伴唱機內為「美華公司」享有專屬公開演出權之「悶」、「你快樂所以我
    快樂」、「心酸講無話」等三首歌曲，以每首新台幣二十元之代價，連續供不知
    情之顧客點選，以歌唱方式公開演出上揭三首音樂著作，向店內現場之不特定顧
    客傳達該等音樂著作內容，侵害「美華公司」就上揭歌曲享有公開演出權；嗣於
    同年六月二日在前址為警搜索查獲，並扣得伴唱機乙台及點歌本目錄乙本，因認
    被告丙○○涉有違反著作權法第九十二條之罪嫌云云。
二、訊據上訴人即被告丙○○固不諱言有於上述時、甲在蔡坤生所經營之「全日興海
    產店」內，擺設上述伴唱機供不特定顧客點唱，所得利益平分之事實，惟按犯罪
    後之法律已廢止其刑罰者，應諭知免訴之判決，刑事訴訟法第三百零二條第四款
    定有明文，經查電腦伴唱機係時下流行之休閒娛樂設施，然部分業者以音樂著作
    之著作財產權為武器，以競爭業者的客戶為施壓對象，透過提出告訴的方式，以
    刑逼民，索取高額賠償金，帶給電腦伴唱機利用人無端訟累，形成民怨，故著作
    權法於九十年十月二十五日經立法院修正，同年十一月十二日經總統公佈施行，
    修正後著作權法第三十七條第六項前段規定：「音樂著作經授權重製於電腦伴唱
    機者，利用人利用該電腦伴唱機公開演出該著作，不適用第七章規定。」即修正
    後之著作權法對電腦伴唱機業者，利用電腦伴唱機公開演出時，已無著作權法第
    七章之刑事責任，本件被告行為後，著作權法第三十七條既經修正，免除其刑事
    責任，依上述刑事訴訟法第三百零二條第四款規定，自應諭知免訴之判決。
三、原審未及適用修正後著作權法第三十七條第六項前段之規定，遽為被告丙○○科
    刑之判決，尚有未合，被告丙○○上訴意旨，雖非以此為理由，惟原判決既有上
    述可議，仍應由本院予以撤銷改判，另為被告丙○○免訴之判決。
據上論結，應依刑事訴訟法第三百六十九條第一項前段、第三百六十四條、第三百零
二條第四款，判決如主文。
本案經檢察官劉文水到庭執行職務。
中      華      民      國    九十      年     十二     月      六      日
                              臺灣高等法院高雄分院刑事第七庭
                                  審判長法官  李春昌
                                        法官  張意聰
                                        法官  黃憲文
右正本證明與原本無異。
不得上訴。
                                      書記官  黃玉珠
中      華      民      國    九十      年     十二     月      十      日
           Ａ


司法院資訊處製作；財團法人民間司法改革基金會備份。
